臺灣臺北地方法院小額民事判決
111年度北小字第685號
原      告  潘還珠  

被      告  許嫈嬉  

上列當事人間請求侵權行為損害賠償事件，本院於民國一百一十
一年三月三十一日言詞辯論終結，判決如下︰
    主    文
原告之訴駁回。
訴訟費用新臺幣壹仟元由原告負擔。
    事    實
甲、原告方面：
一、聲明：被告應給付原告（金品大廈住戶代表）新臺幣（下同
    ）四萬五千零一十五元 。
二、陳述略稱：
  ㈠緣被告許嫈嬉於民國一百零八年及一百零九年再次擔任金品
    大廈（下稱系爭大廈）財務管理，當時系爭大廈隔壁施工廠
    商即訴外人富民營造陸續就其施工基地周圍因施工造成的鄰
    損進行勘查及恢復原狀，該營造代表有進入系爭大廈進行施
    工前會勘。
  ㈡詎被告於未經全體住戶同意下，私自告知富民營造系爭大廈
    自行修理公共區域，無須富民營造進入系爭大廈修繕，且自
    行找人陸續於系爭大廈公共區域進行修繕施工，並自行陸續
    支付某工人修理費用，此等行為已重傷原告交付管理費用的
    初心，及私自和富民營造達成損害系爭大廈戶利益的約定，
    無法使原告和富民營造施工基地周圍住戶一起獲得因房屋公
    共部分的鄰損而獲得應有之賠償，爰依侵權行為法律關係提
    起本件訴訟。　
  ㈢系爭大廈並無合法的管理委員會，系爭大廈管委會沒有到內
    政部登記，但是有這個組織收管理費，處理公共的事務。原
    告為金品大廈住戶代表，原告有付管理費，原告算住戶代表
    正在連署中，建商造成鄰損，但被告卻不要建商修繕或賠償
    ，本來建商要修理，可是被告自己找人修理，而且修理的費
    用也不跟訴外人富民營造求償，修理的決定沒有經過住戶決
    定。
  ㈣關於大樓損壞部分用大樓住戶的款項去修繕，若訴外人富民
    營造有責任，為何不是全體大樓住戶就修繕款項向富民營造
    請求返還，係因由原告先提告，其他人正在連署中，富民營
    造要拿使用執照，所以原告要先來求償，原告所提鄰損和解
    書可以證明富民營造確實有造成鄰損，否則何必要和解。富
    民營造應該對系爭大廈做鄰損的修復，但是有人通知富民營
    造不要來修，富民營造也可以來證明，其實富民營造不是只
    有造成系爭大廈鄰損，其他棟也有造成鄰損。
三、證據：提出系爭大廈公共區域會勘及修繕相關照片影本三紙
    、系爭大廈基金表影本一件及鄰損和解書影本一件為證。
乙、被告方面：
一、聲明：原告之訴駁回。
二、陳述略稱：
　㈠原告前於系爭大廈十二號一樓之投資客即訴外人在一百年之
    前進行裝潢施工期間，即天天進行監控，誣賴本身就有瑕疵
    的系爭大廈體質與自家裂縫係該投資客造成，及要求該訴外
    人進行賠償，經被告數次制止，原告嗣於一百零八年十月間
    系爭大廈進行維修走道時，指控係訴外人富民營造造成，要
    求富民營造幫系爭大廈付維修費用二萬元，然該事實於前即
    已釐清。
　㈡系爭大廈並無正式成立之管理委員會，為系爭大廈住戶自行
    選任，擔任主委之住戶就提供帳戶，當初交的管理費是進到
    訴外人高登科的帳戶，高登科是住戶選出來的。當初原告沒
    有提出所謂鄰損前、損後的照片，被告不認識營造商，也沒
    有接洽過，都是訴外人高登科主委去接洽的。
三、證據：提出原告判決書搜尋結果截圖影本一件、系爭大廈公
    共區域修繕相關文書資料影本多件、Line對話紀錄截圖影本
    多件、系爭大廈張貼公告影本一件、聯署書影本多件及切結
    書影本二件為證。
    理    由
一、程序方面：按「當事人適格，係指當事人就具體特定之訴訟
    ，得以自己之名義為原告或被告，而受為訴訟標的法律關係
    之本案判決之資格而言。故在給付之訴，若原告主張其為訴
    訟標的法律關係之權利主體，他造為訴訟標的法律關係之義
    務主體，其當事人即為適格。至原告是否確為權利人，被告
    是否確為義務人，乃為訴訟標的法律關係之要件是否具備，
    即訴訟實體上有無理由之問題，並非當事人適格之欠缺。」
    （最高法院九十三年度台上字第三八二號裁判意旨參照）。
    經查，本件原告主張其為住戶代表而為權利人，被告逕行支
    付系爭大廈修繕費用而為義務人，原告依侵權行為法律關係
    向被告請求損害賠償，參酌前揭最高法院見解，當事人即屬
    適格，至於原告主張有無理由，要與本件當事人適格之判斷
    無關，尚難認本件有當事人不適格情事，合先敘明。
二、按民法第一百八十四條第一項前段規定：「因故意或過失，
    不法侵害他人之權利者，負損害賠償責任。」；又侵權行為
    之債，固以有侵權之行為及損害之發生，並二者間有相當因
    果關係為其成立要件（即「責任成立之相當因果關係」）。
    惟相當因果關係乃由「條件關係」及「相當性」所構成，必
    先肯定「條件關係」後，再判斷該條件之「相當性」，始得
    謂有相當因果關係，該「相當性」之審認，必以行為人之行
    為所造成之客觀存在事實，為觀察之基礎，並就此客觀存在
    事實，依吾人智識經驗判斷，通常均有發生同樣損害結果之
    可能者，始足稱之；若侵權之行為與損害之發生間，僅止於
    「條件關係」或「事實上因果關係」，而不具「相當性」者
    ，仍難謂該行為有「責任成立之相當因果關係」，或為被害
    人所生損害之共同原因。次按民事訴訟法第二百七十七條規
    定：「當事人主張有利於己之事實者，就其事實有舉證之責
    任。但法律別有規定，或依其情形顯失公平者，不在此限。
    」；又民事訴訟如係由原告主張權利者，應先由原告負舉證
    之責，若原告先不能舉證，以證實自己主張之事實為真實，
    則被告就其抗辯事實即令不能舉證，或其所舉證據尚有疵累
    ，亦應駁回原告之請求，最高法院十七年上字第九一七號裁
    判意旨參照。
三、本件原告主張系爭大廈因訴外人富民營造於基地周圍施工，
    致系爭大廈公共區域受損，然被告卻未經系爭大廈住戶全體
    同意，自行告知富民營造無須修繕，並自行找人進行系爭大
    廈公共區域修繕而支出修繕費四萬五千零一十五元，被告應
    就前揭款項對系爭大廈住戶代表之原告負侵權行為損害賠償
    責任賠償云云。
四、經查：㈠原告雖為系爭大廈之區分所有權人，惟系爭大廈公
    共區域如依原告主張係因訴外人富民營造施工而造成損壞（
    假設語氣），則系爭大廈先行修繕支出修繕費用四萬五千零
    一十五元，所牽涉者乃全體大樓住戶就修繕款項得否向富民
    營造請求返還之問題，若被告有何作為影響全體大樓住戶向
    富民營造主張權利，損害賠償之權利人亦應為系爭大廈之全
    體住戶而非原告；㈡本院於一百一十年三月三十一日言詞辯
    論期日訊問原告自稱為金品大廈住戶代表有何依據，原告卻
    稱正在連署中（參本院卷第二二三頁），原告顯然還沒有獲
    得全體住戶授權，卻僭稱其為系爭大廈公共設施代表人而逕
    行取得富民營造出具之鄰損和解書（參本院卷第三○五頁）
    ，若原告有透過此項和解取得和解金，款項是否有歸於全體
    住戶？若未取得和解金而逕行和解，依照原告之邏輯，是否
    原告損害系爭大廈全體住戶之權利？㈢依前所述，原告並未
    取得系爭大廈全體住戶授權，並非其所宣稱系爭大廈公共設
    施代表人或系爭大廈住戶代表，僅憑和解內容不明之鄰損和
    解書，並無法證明系爭大廈公共區域受損與富民營造施工有
    因果關係，原告既非損害賠償之權利人，本件請求顯然欠缺
    訴訟標的法律關係之要件，洵屬無據。
五、綜上所述，原告本於侵權行為法律關係，請求被告給付四萬
    五千零一十五元，其請求為無理由，應予駁回。
六、本件訴訟費用額，依後附計算書確定如主文所示金額。 
七、本件事證已臻明確，兩造其餘攻擊防禦方法，於本判決結果
    不生影響，爰不一一論述，併此敘明。 
八、據上論結，原告之訴為無理由，並依民事訴訟法第七十八條
    ，判決如主文。 
中　　華　　民　　國　　111 　年　　4 　　月　　28　　日
　　　　　　　　　　          臺北簡易庭   
　　　　　　　　　　          法      官  文衍正
以上正本係照原本作成。
如對本判決不服，須於判決送達後二十日內向本庭（臺北市○○○
路○段○○○○○巷○號）提出上訴狀。（須按他造當事人之人數附繕
本）。如委任律師提起上訴者，應一併繳納上訴審裁判費。
中　　華　　民　　國　　111 　年　　4 　　月　　28　　日
  　　　　　　　　　　　　　　書  記  官  高秋芬
訴訟費用計算書：
項        目             金  額（新臺幣）        備  註
第一審裁判費　　           1,000元
合　　　　計　　     　    1,000元 

附錄：
一、民事訴訟法第四百三十六條之二十四第二項：
    對於小額程序之第一審裁判上訴或抗告，非以其違背法令為
    理由，不得為之。
二、民事訴訟法第四百三十六條之二十五：
    上訴狀內應記載上訴理由，表明下列各款事項：
    (一)原判決所違背之法令及其具體內容。
    (二)依訴訟資料可認為原判決有違背法令之具體事實。